【裁判字號】    96,易,878
【裁判日期】    970331
【裁判案由】    詐欺
【裁判全文】
臺灣臺北地方法院刑事判決               96年度易字第878號
    甲  ○  ○  臺灣臺北地方法院檢察署檢察官
    被      告  乙○○
上列被告因詐欺案件，經檢察官提起公訴（96年度偵緝字第50號
），本院判決如下：
    主  文
乙○○犯連續詐欺得利罪，處拘役肆拾日，如易科罰金，以銀元
佰元即新臺幣玖佰元折算壹日。減為拘役貳拾日，如易科罰金
，以銀元佰元即新臺幣玖佰元折算壹日。
    事  實
一、乙○○明知其向設於臺北縣板橋市市○○道○段133巷26號1
    樓，負責人為賴正易的茂筌室內裝潢工程股份有限公司（下
    簡稱茂筌公司），承包位於臺北市○○○路明曜百貨旁某瘦
    身中心工地及臺北市○○○路某工地工程廢棄物之清除及工
    程用水泥、沙石搬運等工程款已收足，竟意圖為自己不法之
    利益，基於概括之犯意，於民國94年11月5日，向丙○○佯
    稱上揭明曜百貨旁工地廢棄物於清除後，將支付運費廢磚角
    ，每台新臺幣（下同）2200元、垃圾每台3000元，丙○○信
    以為真，於94年11月5、6、7三日，前往清運共17車磚角、1
    車垃圾之工程廢棄物，清運費共為4萬400元，於完工後請領
    款項時，乙○○再度向丙○○佯稱其與茂筌公司又簽定青島
    西路11號3樓工地之拆除、垃圾清運及泥水施作之工程，茂
    筌公司每用逢5、20日才能請款，等到同年12月20日請得款
    項後，再一併支付，丙○○信以為真，又於同年月12、13、
    14、16、18、19、20日，至上揭青島西路工地，清運廢磚角
    3車、垃圾10趟之工程廢棄物及砂載6米、水泥30包、紅磚頭
    5000個，清運費共計6萬3150元，惟事後履經催討，均未獲
    置理，始知受騙，乙○○因此詐得10萬3550之不法利益。
二、案經丙○○訴由臺灣臺北地方法院檢察署檢察官偵查起訴。
    理  由
一、被告乙○○對於檢察官起訴書證據清單所列證據之證據能力
    未曾爭執，經核該等證據尚無不得為證據之情形，俱認有證
    據能力，首開敘明。
二、訊據被告乙○○矢口否認有何詐欺得利的犯行，辯稱：因當
    時沒有跟茂筌拿到錢，故沒有錢付給丙○○云云。惟查，被
    告有上揭詐欺得利之犯行，除有丙○○之指訴外；尚有茂筌
    公司負責人即證人賴正易之證詞，其證稱被告已向茂筌公司
    請款的事實；復有茂筌公司廠商請款單二紙，其上有被告簽
    名領款之紀錄等證據可證，足資認定告訴人丙○○的指訴為
    可採。被告辯解與事實不符，不足憑採。
三、論罪、科刑：
    (一)核被告所為，係犯刑法第339條第2項之詐欺得利罪。
    (二)新、舊刑法的比較：
      查被告行為後，刑法於94年2月2日修正公布，並於95年7
      月1日施行，同法第2條亦有修正。按行為後法律有變更者
      ，適用行為時之法律，但行為後之法律有利於行為人者，
      適用最有利於行為人之法律，現行刑法第2條第1項訂有明
      文。此條規定乃與刑法第1條罪刑法定主義契合，而貫徹
      法律禁止溯及既往原則，係規範行為後法律變更所生新舊
      法律比較適用之準據法，有最高法院95年5月23日95年度
      第8次刑庭會議決議可參，是刑法第2條本身雖經修正，但
      刑法第2條本身尚無比較新舊法之問題，先予辨明。又以
      本次刑法修正之比較新舊法，應就罪刑有關之共犯、未遂
      犯、想像競合犯、牽連犯、連續犯、結合犯，以及累犯加
      重、自首減輕暨其他法定加減原因（如身分加減）與加減
      例等一切情形，綜其全部罪刑之結果而為比較，最高法院
      亦著有上開決議可資參照。經查：
    1.刑法第339條第2項詐欺得利罪所規定之罰金刑，因修正後
      刑法第33條第5款修正為：「主刑之種類如下：五、罰金
      ：新臺幣1千元以上，以百元計算之」，是依修正後之法
      律，前述犯罪所得科處之罰金刑最低為新臺幣1千元；然
      依被告行為時之刑罰法律，即刑法第33條第5款規定之罰
      金最低額為銀元3元，若換算為新臺幣，最低額僅為新臺
      幣9元。因此，比較上述修正前、後之刑罰法律，自以被
      告行為時之法律較有利於被告。
    2.刑法第56條連續犯之規定業於94年2月2日修正刪除，並於
      95年7月1日施行。是於新法修正施行後，被告之數犯罪行
      為，即須分論併罰。此刪除雖非犯罪構成要件之變更，但
      顯已影響行為人刑罰之法律效果，自屬法律有變更，依新
      法第2條第1項規定，比較新、舊法結果，仍應適用較有利
      於被告之行為時法律即舊法論以連續犯。
    3.刑法第41條第1項前段關於易科罰金之規定，新法修正為
      「犯最重本刑為五年以下有期徒刑以下之刑之罪，而受六
      個月以下有期徒刑或拘役之宣告者，得以新臺幣一千元、
      二千元或三千元折算一日，易科罰金」，惟依被告行為時
      之刑罰法律，即修正前第41條第1項前段：「犯最重本刑
      為五年以下有期徒刑以下之刑之罪，而受六個月以下有期
      徒刑或拘役之宣告，因身體、教育、職業、家庭之關係或
      其他正當事由，執行顯有困難者，得以一元以上三元以下
      折算一日，易科罰金」，及依修正前罰金罰鍰提高標準條
      例第2條關於「依刑法第四十一條易科罰金者，均就其原
      定數額提高為一百倍折算一日；法律所定罰金數額未依本
      條例提高倍數，或其處罰法條無罰金刑之規定者，亦同」
      等規定，易科罰金之折算標準最高為銀元300元，最低為
      銀元100元，換算為新臺幣後，最高額為新臺幣900元，最
      低額為新臺幣300元，經比較修正前、後關於易科罰金折
      算標準之刑罰法，適用修正前刑法第41條第1項前段及修
      正前罰金罰鍰提高標準條例對於被告較為有利。
    4.經綜合上述各條文修正前、後之比較，揆諸前揭最高法院
      決議及修正後刑法第2條第1項前段、後段規定之「從舊、
      從輕」原則，自應適用被告行為時之法律，即修正前刑法
      之相關規定及罰金罰鍰提高標準條例第1條前段規定，予
      以論處。
    (三)被告多次詐欺得利之行為，其犯意概括、犯行緊接、所犯
      構成要件相同，應依連續犯之規定，論以一罪，並依法加
      重其刑。
    (四)爰審酌：
      1.被告曾有傷害、公共危險、偽造文書、違反建築法等前
        科（犯偽造文書罪之執行完畢日期為88年4月18日，本
        件犯行已係5年後；又96年間所犯傷害案雖經本院判處
        有期徒刑5月，減為有期徒刑2月15日，並於96年9月26
        日易科罰金執行完畢，但均非累犯），此有臺灣高等法
        院被告前案紀錄表在卷可按，素行不佳。
      2.犯後雖否認犯罪，但已與告訴人和解，並已給付和解金
        ，表示願意原諒被告（見本院卷第88頁背面），犯後態
        度良好。
      3.並審酌被告犯罪之動機、手段及所生危害，量處如主文
        所示之刑。
      4.告訴人雖與被告達成和解，並表示願意原諒被告，但因
        被告於96年間犯傷害案件，經減刑後遭有期徒刑2月又
        15日之宣告，並於96年9月26日易科罰金執行完畢，已
        不符可宣告緩刑之要件，應予補充敘明。
    (五)減刑：
      按，犯罪在96年4月24日以前者，除本條例另有規定外，
      有期徒刑減其刑期2分之1；依本條例應減刑之罪，未經判
      決確定者，於裁判時，減其宣告刑，依前項規定裁判時，
      應於判決主文同時諭知其宣告刑及減得之刑；犯最重本刑
      為5年以下有期徒刑以下之刑之罪，依本條例規定減為6月
      以下有期徒刑、拘役者，應於為減刑裁判時，併諭知易科
      罰金折算之標準，中華民國96年罪犯減刑條例第2條第1項
      第3款、第7條、第9條分別著有明文。是被告犯罪時間既
      在上開時間之前，自有該條例之適用，而減其宣告刑2分
      之1，並諭知易科罰金之折算標準。
據上論斷，應依刑事訴訟法第299條第1項前段、刑法第2條第1項
前段、94年2月2日修正公布，95年7月1日施行前刑法第56條、第
339條第2項、第41條第1項前段，罰金罰鍰提高標準條例第1條前
段、95年5月17日修正公布，95年7月1日施行前罰金罰鍰提高標
準條例第2條；現行法規所定貨幣折算新臺幣條例第2條；中華民
國96年罪犯減刑條例第2條第1項第3款、第7條、第9條，判決如
主文。
本案經檢察官高怡修到庭執行職務
中    華    民    國    97    年    3     月    31    日
                  刑事第六庭審判長   法  官  周占春
                                     法  官  林孟皇
                                     法  官  趙子榮
以上正本證明與原本無異。
如不服本判決，應於判決送達後10日內，向本院提出上訴狀。
                                     書記官  陳怡君
中    華    民    國    97    年    3     月    31    日
附錄本案論罪科刑法條全文：
中華民國刑法第339條
（普通詐欺罪）
意圖為自己或第三人不法之所有，以詐術使人將本人或第三人之
物交付者，處5年以下有期徒刑、拘役或科或併科1千元以下罰金
。
以前項方法得財產上不法之利益或使第三人得之者，亦同。
前二項之未遂犯罰之。


司法院資訊處製作；財團法人民間司法改革基金會備份。
